臺灣高等法院高雄分院刑事判決　　　　　　　　　　九十一年度上易字第四一二號
　　上　訴　人　臺灣高雄地方法院檢察署檢察官
　　上　訴　人
　　即　被　告　甲○○
　　　　　　　　乙○○
　　共　　　同
　　選任辯護人　黃偉欽律師
　　　　　　　　張賜龍律師
　　　　　　　　郭淑萍律師
右上訴人因被告恐嚇等案件，不服臺灣高雄地方法院九十年度易字第四五０七號中華
民國九十一年一月十七日第一審判決（起訴案號：臺灣高雄地方法院檢察署九十年度
偵續字第二八號）提起上訴，本院判決如左：
    主  文
原判決關於甲○○、乙○○恐嚇暨定執行刑部分撤銷。
甲○○、乙○○被訴恐嚇部分無罪。
其餘上訴駁回。
    事  實
甲○○與乙○○兄弟二人於民國八十八年八月二十七日晚間十一時三十分許，因債務
糾紛，前往高雄市前金區○○○路四十九巷四十三號處所，找丙○○理論，因丙○○
避不開門，一時氣憤，竟共同在上開住處門外之公共場所，輪番以「賊頭」、「你們
都是白賊變新厝的」、「幹你娘」、「賊婆」、「賊族」等足以貶損丙○○人格之語
句，公然辱罵丙○○，而妨害丙○○之名譽。案經丙○○訴由臺灣高雄地方法院檢察
署檢察官偵查起訴。
    理  由
一、訊據被告甲○○、乙○○對於右述時、地至告訴人丙○○住處門前，語出上開話
    語之事實坦認其情，核與告訴人於偵審中指訴之情節相符，且有錄音帶乙捲在卷
    可資佐憑。被告等既係因與告訴人間債務糾紛，前往理論，因告訴人拒不開門，
    氣憤而為上開言語，其稱詞語氣及目的顯非善意，且係針對告訴人所講，又本案
    案發時值夜間，並在告訴人住處門外馬路上，其爭執之情，竟因妨礙安寧而經員
    警多次前往處理，亦據證人即員警施鴻揚證述明確（偵續卷第五二頁背面），被
    告二人以「幹你娘」、「賊頭」、「賊婆」等言語辱罵告訴人，當係處於不特定
    多數人得以共見共聞之情狀，而符合公然要件；且「幹你娘」、「賊婆」、「賊
    頭」等語，其內容依一般社會通念，已足以貶損告訴人之社會評價，當為被告等
    所知悉，渠等不顧此情，竟仍執意以大喊方式多次說出，被告等另辯稱：係口頭
    禪，沒有侮辱告訴人之意云云，顯不足採信。本件事證明確，被告妨害告訴人名
    譽犯行自堪認定之。
二、核被告二人所為，均係犯刑法第三百零九條第一項之公然侮辱罪。被告二人就上
    開犯罪有犯意聯絡及行為分擔，均為共同正犯。被告二人上開犯罪事證既明，原
    審法院乃依據刑法第二十八條、第三百零九條第一項、第四十一條第一項前段，
    罰金罰鍰提高標準條例第一條前段、第二條等規定，並審酌被告等與告訴人有債
    務糾紛，不思循正當合法途徑請求，竟以侮辱性字眼辱罵告訴人，損害告訴人之
    名譽，且犯後猶飾詞圖卸等一切情狀，均量處拘役貳拾日，並諭知以三百元折算
    一日之易科罰金折算標準，認事用法並無不當，量刑亦稱允妥，被告等上訴意旨
    猶執陳詞否認犯罪，及原審檢察官以原判決量刑過輕執以為上訴意旨，均指摘原
    判決不當，均無理由，此部分上訴均應予駁回。
三、公訴意旨另認：被告甲○○、乙○○二人於前開時地，推由甲○○大聲喊稱：「
    璨裕仔，我甲你講，伊（指丙○○）敢和你大小聲，你甲巴（指打耳光之意）」
    、「沒認識的人，外人相同，打架也不要緊」、「現在誰還敢與你講話，你甲巴
    」、「白賊話敢講，你也甲釘（台語指揍之意）」等語，而由乙○○大聲答稱「
    好」之方式，共同恐嚇加害之身體，使丙○○心生畏懼，因認被告二人另共同涉
    犯恐嚇安全罪嫌云云。惟訊之被告二人矢口否認恐嚇犯行，均辯稱：伊等固出以
    如上開話語，然非對告訴人所說，且是吵架中一時氣話，無恐嚇告訴人之意思等
    語。經查，被告甲○○當場案發時固大聲喊稱：「璨裕仔，我甲你講，伊敢和你
    大小聲，你甲巴（指打耳光之意）」、「沒認識的人，外人相同，打架也不要緊
    」、「現在誰還敢與你講話，你甲巴」、「白賊話敢講，你也甲擰（指打之意）
    」等語，然觀其話語內容，本係被告二人彼此間相互對話（故一人問，另一人即
    回答「好」），係於氣憤情緒下，一人慫恿另一人對告訴人施暴之意旨，言詞對
    象本非直接針對告訴人，即難逕認係基於使告訴人心生畏怖之意欲，而逕將加惡
    害意旨以為通知告訴人，參以被告二人主觀上因認與告訴人有巨額債務糾紛，而
    欲至告訴人家中談論債務之事，卻遭告訴人以不開門方式斷然拒絕，衡諸常情，
    如有相同情狀，一般人亦當會產生氣憤情緒，其目的在於表達氣憤，整個爭議過
    程，亦僅見被告等出以言詞辱罵，並未採其他強暴不法行為，可見被告二人雖於
    盛怒中，仍有所自制，而本件兩造之債務糾紛發生已存在相當時日（參偵查卷四
    三至四七頁），亦未見被告等有何暴力討債之行為，案發當時被告二人係站在告
    訴人住處隔壁門口，告訴人沒有開門也沒有出來之情，亦經警員施鴻揚證稱甚詳
    （偵續卷五二頁背面），告訴人與被告二人分處屋內外不同地點，並有一道緊閉
    之門阻隔，被告中一人講話再大聲，其受慫恿之另一人客觀上亦無法立即對告訴
    人行攻擊，告訴人當時處境，尚不因上開話語即萌生畏怖之心，是故被告二人亦
    知覺無以奈告訴人何，僅能在門外叫囂，因而引致警員迭受報案而到場處理，觀
    其上開語詞，亦未有命告訴人為如何之一定作為或不作為，否則即欲如何加以危
    害其生命、身體、財產安全，被告等辯稱其等出以上開話語僅係一時氣話，無恐
    嚇加害之意思，確與當時客觀環境及常情並不違背，而堪以採信。此外，復查無
    其他積極證據，足資證明被告二人有恐嚇告訴人之故意及犯行，此部分起訴事實
    ，自屬不能證明被告二人犯罪，原審未予詳查，遽對被告二人論罪科刑，即有未
    合，被告二人上訴意旨執此以為指摘原判決不當，即有理由，自應由本院就此部
分及定執行刑部分撤銷改判，並另為被告恐嚇無罪之諭知。
據上論斷，應依刑事訴訟法三百六十九條第一項前段、第三百六十四條、第三百六十
八條、第三百零一條第一項前段，判決如主文。
本案經檢察官沈紹嘉到庭執行職務。
中    華    民    國     九十一     年       四       月      十七      日
                              臺灣高等法院高雄分院刑事第八庭
                                  審判長法官  郭雅美
                                        法官  張盛喜
                                        法官  洪兆隆
右正本證明與原本無異。
不得上訴。
                                      書記官  吳福連
中    華    民    國     九十一     年       四       月      十九      日
附錄本判決論罪科刑法條全文：
中華民國刑法第三百零九條 (公然侮辱罪)
公然侮辱人者，處拘役或三百元以下罰金。
以強暴犯前項之罪者，處一年以下有期徒刑、拘役或五百元以下罰金。
                                                                        Ｋ
